最　高　行　政　法　院　判　決　　　　　　　　　九十三年度判字第一四七三號
　　上　訴　人　甲○○
　　被 上訴 人　財政部臺灣省中區國稅局
　　代　表　人　鄭宗典
右當事人間因遺產稅事件，上訴人對於中華民國九十一年十二月十八日臺中高等行政
法院九十一年度訴字第三二○號判決，提起上訴，本院判決如左：
　　主  文
上訴駁回。
上訴審訴訟費用由上訴人負擔。
　　理  由
壹、本件上訴人主張：按遺產及贈與稅法第十七條第六款規定遺產中作農業使用之農
    業用地及其地上農作物，由繼承人或受遺贈人承受者，扣除其土地及地上農作物
    價值之金額，免徵遺產稅。農業發展條例第三十八條第一項亦為相同規定。又農
    業發展條例施行細則第二條第二項則規定「前項農業用地經依法律變更編定為非
    農業用地，在依法應完成之細部計畫尚未完成，無法依變更後之用地使用，經上
    開法律主管機關認定仍應依原來農業用地使用分區別或用地別管制使用者，得適
    用本條例第三十八條第一項規定免徵遺產稅。」，而「原符合免稅規定之農業用
    地經都市計畫變更為新市鎮特定區，住宅區或其他使用分區，在細部計畫尚未完
    成前，如經都市計畫主管機關會同建築主管機關認定該土地尚未能准許依變更後
    計畫用途使用，而現況仍作農業使用者」，亦有內政部九十內營字第九○八五三
    一五號函附卷可稽。查系爭坐落南投縣草屯鎮○○段八○七、八二一、八二九、
    八三○及八三四等五筆土地，原為農業用地經依法變更編定為非農業用地，其雖
    依法應完成細部計畫，但尚未完成，惟其現況仍作農業使用，此有草屯鎮公所證
    明書及收購稻穀證明書附卷可證。且依土地稅法第十四條及同法第二十二條第一
    項規定亦可知，系爭土地於五十三年即規定地價，惟被上訴人以往只徵收田賦，
    而未曾徵收過地價稅，即是因為系爭土地符合都市土地、公共設施未完竣，仍作
    農業使用之要件之故。綜上，本件係本為農業用地經依法編為非農業使用之土地
    ，而仍繼續為從來之農業使用，依司法院釋字第五六六號解釋意旨，應符合免徵
    遺產稅之條件。另上訴人於原審聲請向南投縣政府函查「草屯都市計畫內南投縣
    草屯鎮○○段八○七、八二一、八二九、八三○、八二四等地號土地所坐落之「
    工一」工業區，是否已劃設道路系統？上開五筆土地是否面臨計畫道路而得確定
    建築線？都市計畫內主要公共設施為何？是否已依主要計畫興建完成？」，詎原
    判決依法並無不能調查之情事，竟不為調查，顯違背法令，爰請判決廢棄原判決
    等語。
貳、被上訴人未提出答辯狀。
參、原審斟酌全辯論意旨及調查證據之結果，以：按行為時遺產及贈與稅法第十七條
    第一項第六款及農業發展條例第三十八條第一項前段規定可知，遺產中免徵遺產
    稅之情形，均以「作農業使用」之「農業用地」及其地上物由繼承人繼承為要件
    。而按農業發展條例施行細則第二條第二項規定，其尚需具備：（一）需為本細
    則第二條第一項規定之「農業用地」經依法律變更編定為非農業用地。（二）變
    更編定為非農業用地後，依法應完成之細部計畫尚未完成，致無法依變更後之用
    地使用。（三）需法律主管機關認定仍應依原來農業用地使用分區別或用地別管
    制使用等要件，始可依據上開規定，免徵遺產稅。查系爭五筆土地於民國（下同
    ）五十年九月二十日草屯都市計畫劃定為「工業區」，無細部計畫內容，而該等
    土地於五十年九月二十日劃定為工業區前並無分區使用名稱，且迄今並無細部計
    畫，仍維持現有分區（工業區）之使用等情，有南投縣草屯鎮公所九十年八月二
    十日九十草鎮服工字第二一六八○號證明書、南投縣政府九十年四月二日八九投
    府城都字第九○○五一二六○號函及土地登記簿謄本可稽，是系爭土地於五十年
    九月二十日草屯都市計畫劃定為「工業區」前，既「無分區使用名稱」，於五十
    年九月二十日劃定為工業區後迄今，雖無細部計畫，然仍維持現有分區（工業區
    ）之使用，系爭土地自不符合首開農業發展條例及其施行細則規定之「農業用地
    」，亦非該條例第三條第一項第十一款規定所指之「耕地」（系爭土地劃定為「
    工業區」）及同條項第十二款規定之「農業使用」（本款所稱農業使用，指農業
    用地符合區域計畫法或都市計畫法土地使用分區管制之相關法令規定，並實際供
    農作、森林、養殖、畜牧及設置相關之農業設施或農舍使用而未閒置不用者），
    亦即不合遺產及贈與稅法第十七條第一項第六款免徵遺產稅之條件，縱上訴人仍
    作農業使用，也與本條免徵遺產稅之規定不符，從而原處分（復查決定）予以否
    准扣除系爭土地價值，並無不合，訴願決定予以維持，亦無違誤，乃判決駁回上
    訴人在原審之訴。
肆、本院查：（一）、按「左列各款，應自遺產總額中扣除，免徵遺產稅：一、．．
    ．六、遺產中作農業使用之農業用地及其地上農作物，由繼承人或受遺贈人承受
    者，扣除其土地及地上農作物價值之全數。．．．。」行為時遺產及贈與稅法第
    十七條第一項第六款定有明文。次按「作農業使用之農業用地及其地上農作物，
    由繼承人或受遺贈人承受者，其土地及地上農作物之價值，免徵遺產稅．．．。
    」農業發展條例第三十八條第一項前段亦有明文規定。由上開遺產及贈與稅法暨
    農業發展條例條文之規定，遺產中免徵遺產稅之情形，均以「作農業使用」之「
    農業用地」及其地上物由繼承人繼承為要件。所謂「農業用地」，依行為時農業
    發展條例第三條第一項第十款規定：「農業用地︰指非都市土地或都市土地農業
    區、保護區範圍內，『依法』供下列使用之土地︰（一）供農作、森林、養殖、
    畜牧及保育使用者。（二）供與農業經營不可分離之農舍、畜禽舍、倉儲設備、
    曬場、集貨場、農路、灌溉、排水及其他農用之土地。（三）農民團體與合作農
    場所有直接供農業使用之倉庫、冷凍（藏）庫、農機中心、蠶種製造（繁殖）場
    、集貨場、檢驗場等用地。」本規定所指「依法．．．使用之農業用地」，農業
    發展條例施行細則第二條第一項規定：「本條例第三條第一項第十款『所稱依法
    』供該款第一目至第三目使用之農業用地，其法律依據及範圍如下：一、本條例
    第三條第一項第十一款所稱之耕地。二、依區域計畫法劃定為各種使用分區內編
    定之林業用地、養殖用地、水利用地、生態保護用地、國土保安用地及供農路使
    用之道地目土地，或上開分區內暫未依法編定用地別之土地。三、依區域計畫法
    劃定為特定農業區、一般農業區、山坡地保育區、森林區以外之分區內所編定之
    農牧用地或暫未依法編定之田、旱地目之土地。四、依都市計畫法劃定為農業區
    、保護區內之土地。五、依國家公園法劃定為國家公園區內按各分區別及使用性
    質，經國家公園管理處會同有關機關認定合於前三款規定之土地。」又所謂「農
    業使用」，行為時農業發展條例第三條第一項第十二款規定：「農業使用︰指農
    業用地符合區域計畫法或都市計畫法土地使用分區管制之相關法令規定，並實際
    供農作、森林、養殖、畜牧及設置相關之農業設施或農舍使用而未閒置不用者。
    」而該條例施行細則第二條第一項第一款所稱之「耕地」，依行為時該條例第三
    條第一項第十一款規定：「耕地︰指合於下列規定之土地︰（一）依區域計畫法
    劃定為特定農業區、一般農業區、山坡地保育區、森林區之農牧用地，或依都市
    計畫法劃定為農業區、保護區之田、旱地目土地，或非都市土地暫未依法編定之
    田、旱地目土地。（二）國家公園區內，依國家公園法劃定之分區別及使用性質
    ，經該法主管機關會同有關機關認定屬於前目規定之土地。」再按，農業發展條
    例施行細則第二條第二項規定：「前項農業用地經依法律變更編定為非農業用地
    ，在依法應完成之細部計畫尚未完成，無法依變更後之用地使用，經上開法律主
    管機關認定仍應依原來農業用地使用分區別或用地別管制使用者，得適用本條例
    第三十七條第一項、第三十八條第一項或第二項規定，．．．免徵遺產稅．．．
    。」之適用，亦以具備：（一）需為本細則第二條第一項規定之「農業用地」經
    依法律變更編定為非農業用地。（二）變更編定為非農業用地後，依法應完成之
    細部計畫尚未完成，致無法依變更後之用地使用。（三）需法律主管機關認定仍
    應依原來農業用地使用分區別或用地別管制使用等要件，始可依據上開規定，免
    徵遺產稅。本件被繼承人洪金海於八十九年七月十三日死亡，上訴人等繼承人於
    九十年二月八日申報遺產稅，案經被上訴人初查核定遺產總額為新臺幣（以下同
    ）六七、九六九、○六二元，淨額為四八、一八六、二六二元，應納稅額一四、
    二四九、三六七元；上訴人不服，就遺產中之農業用地扣除額乙項，申請復查結
    果，未獲變更，乃循序提起本件行政訴訟。原判決關於本件系爭土地不符合前揭
    農業發展條例及其施行細則規定之「農業用地」，亦非該條例第三條第一項第十
    一款規定所指之「耕地」（系爭土地劃定為「工業區」）及同條項第十二款規定
    之「農業使用」，亦即不合遺產及贈與稅法第十七條第一項第六款（或農業發展
    條例第三十八條第一項）免徵遺產稅之條件，縱上訴人仍作農業使用，亦與遺產
    及贈與稅法第十七條第一項第六款免徵遺產稅之規定不符，以及上訴人在原審之
    主張如何不足採等事項均已予以論斷，又司法院釋字第五六六號解釋所指之農業
    發展條例及其施行細則分別係七十二年八月一日修正公布、七十三年九月七日修
    正發布，其關於農業用地之定義規定與本件適用之行為時農業發展條例及其施行
    細則所規定者有別，尚不得援引。原判決認被上訴人否准自遺產總額中扣除系爭
    土地價值，並無不合，維持原處分及訴願決定，而駁回上訴人在原審之訴，是原
    判決所適用之法規與該案應適用之現行法規並無違背，與解釋判例，亦無牴觸，
    並無所謂原判決有違背法令之情形；又證據之取捨與當事人所希冀者不同，致其
    事實之認定亦異於該當事人之主張者，不得謂為原判決有違背法令之情形。（二
    ）、上訴人對於業經原判決詳予論述不採之事由再予爭執，核屬法律上見解之歧
    異，要難謂為原判決有違背法令之情形。本件上訴論旨，仍執前詞，指摘原判決
    違誤，求予廢棄，難認有理由，應予駁回。
據上論結，本件上訴為無理由，爰依行政訴訟法第二百五十五條第一項、第九十八條
第三項前段，判決如主文。
中　　華　　民　　國　　九十三　　　年　　　十一　　　月　　二十五　　　日
                    最 高 行 政 法 院  第 二 庭
                                審 判 長 法  官　　　葉　振　權
                                         法  官      林　清　祥
                                         法  官　　　劉　鑫　楨
                                         法  官　　　吳　明　鴻
                                         法  官　　　梁　松　雄
右  正  本  證  明  與  原  本  無  異
　　　　　　　　　　　　　　　　　　　　 法院書記官　陳　盛　信
中　　華　　民　　國　　九十三　　　年　　　十一　　　月　　二十五　　　日
